【裁判字號】    92,抗,309
【裁判日期】    921128
【裁判案由】    聲明異議
【裁判全文】
臺灣高等法院高雄分院刑事裁定                      九十二年度抗字第三九號
    抗  告  人  甲○○
    即  受刑人
右列抗告人因聲明異議案件，不服臺灣高雄地方法院中華民國九十二年九月二十三日
裁定（九十二年度聲字第二一七號），提起抗告，本院裁定如左：
    主  文
原裁定撤銷。
臺灣高雄地方法院檢察署八十九年四月二十六日八十九年執更峽字第四八號檢察官執
行指揮書應予撤銷。
    理  由
一、本件抗告意旨略以：抗告人非欲聲請將遭羈押之日數算入「逕撤銷假釋之殘刑五
    年六月」刑期內，蓋抗告人目前之全部刑期，應皆適用舊有法規（因抗告人係於
    八十六年十一月二十六日新法實施前所犯），此可由執行指揮書已自行撤銷假釋
    之殘刑五年六月，與無期徒刑合併執行得以證實（即若為新法適用者，始先執行
    殘刑完畢，再執行本刑），原審誤以為抗告人係新法適用者，有欠妥適。再抗告
    人所犯之違反槍砲彈藥刀械管制條例之罪與殺人罪，本屬同一案件、同一犯行而
    衍生之牽連罪責；即抗告人係持槍枝進行實施殺人行為，因法律之規定，故而先
    判處違反槍砲彈藥刀械管制條例案件部分為二年之有期徒刑，復再判殺人罪部分
    為無期徒刑，如是一罪二判，原本就頗遭爭議，今竟又無法將此二年徒刑，計入
    無期徒刑之刑期內，有悖法律之公平，原裁定誤指為「他案」，顯然存有重大謬
    訛。設若，當初抗告人犯案後，於羈押期間，即因殺人罪被判處無期徒刑，勢必
    不會先執行違反槍砲彈藥刀械管制條例部分之二年有期徒刑，準此，抗告人目前
    所執行無期徒刑之起算日，依舊法之規定，理應以抗告人犯案被逮捕當日算起（
    即八十六年十月十八日），始為適法，非如檢察官之執行指揮書所載之八十九年
    四月二十六日起算。
二、按刑法第五十一條數罪併罰，分別宣告其罪之刑，依左列各款定其應執行刑，第
    四款：「宣告之最重刑為無期徒刑者，不執行他刑。但罰金及從刑不在此限。」
    。依此規定，祇要符合數罪併罰者，其中一罪經宣告為無期徒刑，即不執行他罪
    所宣告之有期徒刑，至數罪係同時或先後確定，應均有其適用，不能因所犯宣告
    有期徒刑罪確定在先，檢察官曾就該罪已指揮執行，其執行完畢日期在所犯宣告
    無期徒刑罪確定前者，即認無本款之適用，否則將因數罪確定日期、檢察官指揮
    執行等因素，而造成不同之結果，致影響法律適用之統一性、安定性，及被告之
    權益，最高法院八十九年度台抗字第二七號裁判參照。
三、經查：本件抗告人即受刑人甲○○係於民國七十八年間因懲治盜匪條例案件經台
    灣高雄地方法院判處有期徒刑十一年確定，並於八十四年一月六日因縮短刑期假
    釋出監。嗣於假釋期間因另犯殺人罪及違反槍砲彈藥刀械管制條例案件，於八十
    六年十月十八日予以羈押，違反槍砲彈藥刀械管制條例案件部分經本院判處有期
    徒刑二年，並經最高法院於八十八年四月二十二日以八十八年台上字第一九九二
    號駁回上訴確定，殺人罪部分經最高法院於九十一年七月一日判處無期徒刑確定
    ，並定其應執行刑為無期徒刑。而抗告人因於假釋中更犯罪，乃於八十九年四月
    二十六日撤銷假釋等情，有台灣高等法院被告全國前案紀錄表附卷可參，並經原
    審調閱台灣高雄地方法院檢察署九十一年執字第五三七七號執行卷宗核閱屬實。
    按八十六年十一月二十六日增訂之刑法施行法第七條之一第二項之規定「因撤銷
    假釋執行殘餘刑期，其撤銷之原因事實發生在八十六年刑法第七十九條之一修正
    施行前者，依修正前之刑法第七十九條之一規定合併計算其殘餘刑期與他刑應執
    行之期間。但其原因事實行為終了或犯罪結果之發生在八十六年刑法第七十七條
    修正施行後者，不在此限。」，則原裁定以本案適用刑法於八十六年十一月二十
    六日修正後第七十九條之一第五項之規定，即與上開規定有違，抗告意旨指摘原
    裁定不當，非無理由，自應由本院將原裁定撤銷。又刑法第五十一條第四款既規
    定抗告人因數罪併罰經判處無期徒刑及有期徒刑，而不執行有期徒刑，則檢察官
    就抗告人所犯先行確定之懲治盜匪條例案件罪所處之有期徒刑殘刑執行，即與前
    開規定有違，依刑法施行法第七條之一第二項規定，於中華民國八十六年刑法第
    七十七條修正前犯罪者適用之，是依刑法第七十九條之一第一項規定「二以上徒
    刑併執行者，第七十七條所定最低應執行之期間，合併計算之。」從而，在合併
    執行之情形，假釋期間（即殘刑期間）亦合併計算之。本件抗告人所犯上開犯罪
    ，既屬數罪併罰，則抗告人認檢察官前開執行指揮容有未當，而提起本件異議，
    即非為無理由，自應由本院將台灣高雄地方法院檢察署檢察官於八十九年四月二
    十六日，對抗告人所為之八十九年執更峽字第四八號執行指揮書予以撤銷，並由
    檢察官另為適法之執行指揮。
三、據上論結，應依刑事訴訟法第第四百十三條、四百八十六條，裁定如主文。
中    華    民    國      九十二      年      十一      月     二十八   日
                              臺灣高等法院高雄分院刑事第七庭
                                  審判長法官  李春昌
                                        法官  莊飛宗
                                        法官  黃憲文
右正本證明與原本無異。
如不服本裁定應於送達後五日內向本院提出再抗告狀。
                                  法院書記官  黃英彥
中    華    民    國      九十二      年      十一      月     二十八   日


司法院資訊處製作；財團法人民間司法改革基金會備份。
